臺灣新竹地方法院民事小額判決　　　　 96年度竹小字第185號
原　　　告　華南商業銀行股份有限公司
法定代理人　甲○○
訴訟代理人　乙○○
　　　　　　許方如
　　　　　　丁○○
被　　　告　丙○○　　原住新竹.
　　　　　　　　　　　現應送.
上列當事人間返還消費借貸款事件，本院於民國96年6月20日辯
論終結，判決如下：
    主  文
被告應給付原告新臺幣捌萬玖仟壹佰貳拾捌元，及其中新臺幣捌
萬捌仟陸佰伍拾肆元，自民國九十五年二月七日起至清償日止，
按年息百分之五計算之利息。
原告其餘之訴駁回。
訴訟費用新臺幣壹仟貳佰元由被告負擔。
本判決第一項得假執行。
    事實及理由
一、本件被告經合法通知，未於言詞辯論期日到場，核無民事訴
    訟法第386條各款所列情形，爰依原告聲請，由其一造辯論
    而為判決。
二、原告起訴主張：被告於民國93年11月8日與原告簽立小額循
    環信用貸款契約書，約定以原告所發行之現金卡為工具且開
    設相對帳戶循環使用，上開契約有效期限自契約生效日起為
    期一年，限期屆滿30日前，如立約人不為反對續約之意思表
    示，並經原告審核同意者，得以同一內容繼續延長一年，其
    後每年屆期時亦同。另依契約第1條約定，本契約授信額度
    最高以新臺幣（下同）500,000元為限，惟原告得保留實際
    動用額度之審核權，原告核准初期授信額度為90,000元，立
    約人得於初期授信額度或其後經原告銀行隨時調整之授信額
    度內循環動用。還款方式依契約書第10條約定，自首次動用
    日之翌日起算，第35日為還款日，嗣後並以每35日為一還款
    週期，還款週期中，於授信額度內再動用時，以再動用前應
    還款之日為還款日，而每期最低還款金額則依契約書第10條
    之約定。貸款利率固定按年利率18.25％計算，按日計息，
    倘任何一宗債務不依約清償本金時，即喪失期限利益，應將
    所欠消費借貸款全數一次清償，並於延滯期間改按年利率20
    ％計算延滯利息。詎被告自95年2月6日起即未依約繳納本息
    ，迄今尚欠本金88,654元、繳款期限前（94年12月29日起至
    95年2月6日止）按年利率18.25％計算之利息1,729元，及自
    95年2月7日起至清償日止，依上開本金按年利率20％計算之
    遲延利息。又依契約書第14條及第15條約定，被告未依約繳
    納本息，業已喪失期限之利益，應將所欠帳款一次清償，惟
    屢經催討，被告仍置之不理，為此爰依兩造間信用貸款契約
    及消費借貸之法律關係提起本件訴訟，並聲明：被告應給付
    原告90,383元，及其中88,654元，自95年2月7日起至清償日
    止，按年息20％計算之利息。
三、被告經合法通知，未於言詞辯論期日到場，亦未提出書狀作
    何聲明或陳述。
四、本院之判斷：
(一)、原告主張被告向其借貸而未償還之事實，業據其提出與所述
    相符之小額循環信用貸款契約書、貸還款交易明細表各乙份
    為證，而被告未於言詞辯論期日到場，亦未提出書狀作何有
    利於己之聲明或陳述，以供本院審酌，本院依調查證據之結
    果及斟酌全辯論意旨，堪認原告此部分主張為真。
(二)、惟按定型化契約中之條款違反誠信原則，對消費者顯失公平
    者，無效。定型化契約中之條款有下列情形之一者，推定其
    顯失公平：一、違反平等互惠原則者。二、條款與其所排除
    不予適用之任意規定之立法意旨顯相矛盾者。三、契約之主
    要權利或義務，因受條款之限制，致契約之目的難以達成者
    ，消費者保護法第12條定有明文。又定型化契約條款，有當
    事人間之給付與對待給付顯不相當者，為違反平等互惠原則
    ，消費者保護法施行細則第14條第1款亦定有明文。經查：
    1.被告向原告銀行申請無擔保消費用貸款之金融商品「現金
      卡」使用，依約可領取原告存於卡片帳戶內之現金使用，
      而被告必須依據約定，負擔所領用現金之利息，是為消費
      者與企業經營者間就服務所發生之法律關係，應係消費者
      保護法第2條第3款所規定之消費關係，應有消費者保護法
      之適用。又兩造約定由原告提供現金卡予被告消費使用而
      簽訂之小額循環信用貸款契約書，亦為原告銀行以其提出
      之定型化契約條款作為契約內容之全部而訂定之契約，因
      此，兩造簽訂之小額循環信用貸款契約書為定型化契約，
      該契約第7條關於利率之約定，無論持卡人之信用、資力
      如何，均設定為單一利率18.25％（遲延後則為20％），
      故該利率約定條款亦為定型化契約條款。
    2.兩造間之定型化契約消費關係，依據上開規定，應立於平
      等互惠原則，否則即推定為顯失公平。然原告銀行除現金
      卡之消費用貸款外，仍推出「就好貸」、「優質貸」、「
      寬貸您」、「農好貸」等消費性無擔保貸款之金融商品，
      上開無擔保消費性貸款金融商品，均依據貸款人之資力、
      信用、職業等狀況設定申貸條件，且貸款利率部分均以到
      原告銀行商議後定之，有列印之原告銀行之網路網頁（ht
      tp://www.hncb.com.tw/loan/f0110.shtml，http://www.
      hncb.com.tw/loan/f0104.shtml，http://www.hncb.com.
      tw/loan/f0111.shtml，http://www.hncb.com.tw/loan/f
      0107.shtml）在卷可參，而原告亦自承目前僅有現金卡之
      消費性貸款利率，係採取單一利率，有本院96年6月20日
      言詞辯論筆錄在卷可稽，是本件現金卡之消費性貸款金融
      商品之利率，無分職業、資力、信用等區別，均以年利率
      18.25％定之。又本件現金卡貸款契約申貸之日期為93年
      11月8日，依據中央銀行統計之國內五大銀行（臺灣銀行
      、合作金庫銀行、第一銀行、華南銀行及彰化銀行）新承
      做放款金額與利率統計表（資料來源http://www.cbc.
      gov.tw/economic/statistics/5newloanpdf），93年
      11月之消費性貸款利率當時僅為3.451％，而本件雖為無
      擔保放款，縱因此風險較高而造成放款成本提高，必須提
      高放款利率，惟原告在本件現金卡所收之18.25％或20％
      之利率仍高於一般放款利率甚多，況原告亦自承其銀行之
      最高利率近5年來均未超過3％，而無擔保消費性貸款利率
      最高為10％以內（見本院96年6月20日言詞辯論筆錄），
      顯然當事人間之給付與對待給付顯不相當而違反平等互惠
      原則，本件現金卡利率之約定條款自應屬顯失公平而無效
      （參照詹森林著，「信用卡定型化契約與卡債風暴」，月
      旦法學雜誌第135期，2006年8月，第29-47頁）。
    3.又按民法第203條應付利息之債務，其利率未經約定，亦
      無法律可據者，週年利率為百分之5。兩造間現金卡債務
      之利率約定條款既為無效，已如前述，則原告自不得依據
      上開利率條款請求被告給付按年利率18.25％及20％計算
      之利息，但本件消費性貸款仍為應付利息之債，兩造間之
      利率約定既為無效，即為利率未經約定之情況，應依據上
      開規定按週年百分之5之利率，作為本件之利率之基準。
      因此，原告請求自94年12月29日起至95年2月6日止之利息
      1,729元部分，均係以18.25％之利率計算，而改以5％計
      算，則僅得請求474元（1729x5/18.25＝474，小數點以後
      四捨五入），而自95年2月7日起至清償日止，則應以本金
      88,654元，按年息5％計算遲延利息。
(三)、從而，原告之請求在89,128元（88654+474=89128），及其
    中88,654元，自95年2月7日起至清償日止，按年息5％計算
    之利息範圍內，為有理由，應予准許，逾此範圍之請求，為
    無理由，應予駁回。
五、本件係小額訴訟事件，為被告一部敗訴之判決，爰依職權就
    被告敗訴部分宣告假執行，並於判決時確定訴訟費用額。
六、據上論結，本件原告之訴為一部有理由，一部無理由，依民
    事訴訟法第436條之23、第436條第2項、第385條第1項前段
    、第79條、第436條之19第1項、第436條之20，判決如主文
    。
中　　華　　民　　國　　96　　年　　7　　 月　　4　　日
                  新竹簡易庭    法　官　黃珮禎
以上正本係照原本做成。
如對本判決上訴，非以判決違背法令為理由，不得為之。且須於
判決送達後20日內向本院提出上訴狀並記載上訴理由。
                                書記官  江靜玲
中　　華　　民　　國　　96　　年　　7　　 月　　4　　日
 計算書：
┌───────┬───────┬───────┐
│項目          │金額（新臺幣）│備註          │
├───────┼───────┼───────┤
│第一審裁判費用│  1,000元     │由原告預納。  │
├───────┼───────┼───────┤
│第一審送達費用│   200元　　　│由原告預納（此│
│              │              │為登報費用）。│
├───────┼───────┼───────┤
│合          計│  1,200元     │              │
└───────┴───────┴───────┘
